臺灣南投地方法院民事裁定
111年度監宣字第102號
聲  請  人  劉文程  

代  理  人  詹閔智律師（法扶律師）
相  對  人  劉士嘉  

關  係  人  姚劉葡萄


關  係  人  劉碧燕  

關  係  人  劉芮羽  

上列聲請人對於相對人聲請監護宣告事件，本院裁定如下：
    主    文
一、宣告劉士嘉（男，民國00年0月00日出生，身分證統一編號
    ：Z000000000號）為受監護宣告之人。
二、選定劉文程（男，民國00年0月00日出生，身分證統一編號
    ：Z000000000號）為受監護宣告人劉士嘉之監護人。
三、指定姚劉葡萄（女，民國00年0月0日出生，身分證統一編號
    ：Z000000000號）為會同開具受監護宣告人劉士嘉財產清冊
    之人。
四、程序費用由受監護宣告人劉士嘉負擔。
    理    由
一、聲請意旨略以：聲請人為相對人劉士嘉之叔叔，相對人自民
    國79年12月21日經鑑定為身心障礙者其障礙類別為智障、障
    礙等級為重度，長久均由其父劉漢欽、聲請人及其他親戚共
    同照護，詎料，劉漢欽於110年11月12日死亡，相對人頓失
    主要照護者，而相對人有上開重度身心障礙，致不能為意思
    表示或受意思表示，或不能辨識其意思表示之效果，已達受
    監護宣告之程度，有受監護宣告之必要；爰依法聲請准予對
    相對人為監護宣告，並選定聲請人為監護人，指定關係人姚
    劉葡萄為會同開具財產清冊之人等語。
二、按對於因精神障礙或其他心智缺陷，致不能為意思表示或受
    意思表示，或不能辨識其意思表示之效果者，法院得因本人
    、配偶、四親等內之親屬、最近一年有同居事實之其他親屬
    、檢察官、主管機關、社會福利機構、輔助人、意定監護受
    任人或其他利害關係人之聲請，為監護之宣告。又法院為監
    護之宣告時，應依職權就配偶、四親等內之親屬、最近一年
    有同居事實之其他親屬、主管機關、社會福利機構或其他適
    當之人選定一人或數人為監護人，並同時指定會同開具財產
    清冊之人。法院選定監護人時，應依受監護宣告之人之最佳
    利益，優先考量受監護宣告之人之意見，審酌一切情狀，並
    注意下列事項：一受監護宣告之人之身心狀態與生活及財產
    狀況。二受監護宣告之人與其配偶、子女或其他共同生活之
    人間之情感狀況。三監護人之職業、經歷、意見及其與受監
    護宣告之人之利害關係。四法人為監護人時，其事業之種類
    與內容，法人及其代表人與受監護宣告之人之利害關係。民
    法第14條第1項、第1111條第1項、第1111條之1分別定有明
    文。
三、經查，聲請人主張之事實，業據其提出受宣告人之中華民國
    身心障礙手冊、親屬系統表、戶籍資料、同意書等件影本為
    證；另本院審驗相對人之心神狀況，於鑑定人即衛生福利部
    草屯療養院黃聿斐醫師前訊問相對人，相對人對於本院詢問
    ，僅關於其姓名、父親姓名、現在何處、住處、三餐處理之
    問題，能正確回答，其餘對於其母親姓名、有幾個兄弟姊妹
    、到醫院所為何事、住處地址等問題則皆未能正確回覆，可
    見其認知辨識及為意思表示之能力有所欠缺；而經該院鑑定
    結果，認定相對人之臨床診斷為重度智能障礙，主要臨床表
    現為認知功能低下，學業及職業表現不佳，語言理解與表達
    能力差，無法回應開放式問句，雖可維持日常生活自理，但
    品質不佳，需要他人協助及照看，有數量及消費概念，但無
    法執行稍有困難的計算，難以回應開放或抽象問題，勉強可
    在結構、熟悉的環境及家人協助下維持穩定生活，面對較複
    雜、陌生的環境或問題，在其抽象概念不佳、難以權衡利弊
    得失及問題解決能力不足的狀況下，顯有困難而無法有效因
    應。故鑑定意見認為，相對人目前之行為能力受上述心智缺
    陷之影響，至不能為意思表示或受意思表示，或不能辨識其
    意思表示之效果之程度等語，此有該院111年8月19日草療精
    字第1110009827號函所附相對人精神鑑定報告書在卷為憑。
    是以，本院認相對人之精神狀態，已達不能為意思表示或受
    意思表示，且不能辨識其意思表示效果之程度，爰依法為監
    護之宣告。
四、關於選定監護人部分：
　　本院審酌相對人前未訂有意定監護契約，而聲請人為相對人
    之四叔，誼屬至親，長期協助相對人處理生活事務，健康狀
    況良好，經濟能力尚可，並有意願出任監護人一職；又相對
    人之三叔劉文益、堂兄弟姊妹劉筱琪、劉耀翔、劉弘隆、表
    兄弟姊妹姚胥迪、姚雅雯、陳明瑾亦同意由聲請人擔任相對
    人之監護人，此有聲請狀、同意書在卷，並有本院職權查詢
    司法院意定監護契約管理系統查詢結果列印紙在卷足佐，而
    相對人之其餘已成年未滿65歲之四親等內血親，經本院通知
    均未表示意見；是堪認由聲請人擔任監護人，符合相對人之
    最佳利益，爰選定聲請人為相對人之監護人。
五、關於指定會同開具財產清冊之人部分：
　　聲請人請求指定相對人之姑姑即關係人姚劉葡萄為會同開具
    財產清冊之人，已獲姚劉葡萄同意，此有姚劉葡萄出具之同
    意書在卷可佐；另聲請人及相對人之三叔劉文益、堂兄弟姊
    妹劉筱琪、劉耀翔、劉弘隆、表兄弟姊妹姚胥迪、姚雅雯、
    陳明瑾亦同意由姚劉葡萄為會同開具財產清冊之人，而相對
    人之其餘已成年未滿65歲之四親等內血親，經本院通知均未
    表示意見；堪認由姚劉葡萄擔任相對人之會同開具財產清冊
    之人應無不妥，爰依法指定姚劉葡萄為會同開具財產清冊之
    人。又依民法第1113條準用同法第1099條規定，監護開始時
    ，監護人劉文程對於受監護宣告人劉士嘉之財產，應會同姚
    劉葡萄，於2個月內開具財產清冊，並陳報法院，附此敘明
    。
六、程序費用負擔之依據：家事事件法第164條第2項。　
中　　華　　民　　國　　111 　年　　8 　　月　　26　　日
                家事法庭    法  官　黃立昌
以上正本係照原本作成。
如對本裁定抗告，須於裁定送達後10日內向本院提出抗告狀，並
應繳納抗告費新臺幣1,000元。
中　　華　　民　　國　　111 　年　　9 　　月　　1 　　日
                            書記官　洪正昌